【裁判字號】    97,破,10
【裁判日期】    970118
【裁判案由】    破產宣告
【裁判全文】
臺灣臺北地方法院民事裁定                97年度破字第10號
聲  請  人  甲○○
上列聲請人聲請破產宣告事件，本院裁定如下：
    主  文
聲請駁回。
聲請程序費用由聲請人負擔。
    理  由
一、本件聲請意旨略以：伊於退伍後工作不穩定，為支應自身開
    銷，開始領用信用卡及向銀行貸款，再以繳納最低應繳金額
    方式維持基本生活水準。惟民國94年底，伊遭詐騙集團詐騙
    約新臺幣（下同）150萬元，負債瞬間提高，截至95年底，
    除積欠銀行高達240多萬元，另積欠友人60餘萬元，遂與債
    權銀行協商。然伊每月薪資僅26,000元，支出生活開銷後，
    已無法負擔協商分期款，只好向親友借貸，實非得已，自96
    年7月起停止繳款，已陷於無力清償債務之窘境，現得親友
    贈與之16萬元，充做日後破產財團，爰依破產法第57條之規
    定聲請宣告破產云云，並提出債權人清冊、95年度綜合所得
    稅各類所得資料清單、聯合徵信資料等件為證。
二、按破產，對債務人不能清償債務者宣告之。債務人停止支付
    者，推定其為不能清償，破產法第57條、第1條第2項固有明
    文規定。惟按，破產者，乃債務人不能清償其債務時，為使
    多數債權人得公平滿足，就債務人之總財產，由法院參與其
    事，為一般強制執行之訴訟程序也。所謂不能清償債務，係
    指應即時清償之債務，客觀上不論以正當之財產、勞務、信
    用、均無法繼續清償之意。末按，破產還債固法所許，惟宣
    告破產須以債務人不能清償所負債務為要件，而關於該要件
    之是否具備，則應由管轄債務人營業所之管轄法院裁判之。
    又依同法第148條規定：「破產宣告後，如破產財團之財產
    不敷清償財團費用及財團債務時，法院因破產管理人之聲請
    ，應以裁定宣告破產終止」，是以法院就破產之聲請，應依
    職權為必要之調查，倘債務人確係毫無財產可構成破產財團
    ，或債務人之財產不敷清償破產財團之費用及財團之債務，
    無從依破產程序清理其債務時，自得以無宣告破產之實益，
    裁定駁回聲請（司法院25年院字第1505號解釋、最高法院86
    年度台抗字第479號裁定意旨參照）。
三、經查：
  (一)依聲請人聲請狀，除債權人清冊所載之8位債權人，尚向親
    友借貸，於破產程序中，倘債權人人數眾多，或債權債務關
    係複雜，將會致使破產程序處理較為繁瑣，因此，本件關於
    所需支付破產管理人之費用，恐非小額。又聲請人主張其有
    16萬元，然此部分資產是否於本院裁定破產時，仍未遭聲請
    人債權人執行仍屬債務人之責任財產，不無疑義。又縱使此
    以金額支應因破產財團之管理、變價及分配所生之費用、破
    產債權人共同利益所需審判上之費用及破產管理人之報酬後
    ，所剩無幾，其破產債權人顯無法獲得相當比例之受償，自
    無宣告破產之實益。
  (二)聲請人係62年6月9日出生，目前年僅34歲正值壯年，且任職
    於圓智科技股份有限公司，月收入約26,000元，既經聲請人
    自陳在卷，堪認其具備相當之工作能力，則計算至聲請人65
    歲止，應尚有30年左右可工作而取得收入之期間。參以聲請
    人提出之債權人清冊，其所有債權人為金融機構及親友，則
    聲請人既仍有相當之工作能力，甚準備16萬元用以支應破產
    程序之需，當得與各債權銀行及親友協商如何簡化還款程序
    、降低利息，俾以合理之方式分期清償債務，而非將所餘資
    產浪費於破產程序，反而令各債權人平白損失對於聲請人之
    債權。因此，本院認為依據債務人之現有資產、工作能力、
    本件債務之金額與性質，尚無不能清償債務之情事。
  (三)揆諸前揭說明，本件聲請與法律規定之要件不符，並無理由
    ，應予駁回。
四、依破產法第5條，民事訴訟法第95條、第78條，裁定如主文
    。
中    華    民    國    97    年    1     月    18    日
                  民事第六庭    法  官  許純芳
以上正本係照原本作成
如對本裁定抗告，須於裁定送達後10日內向本院提出抗告狀，並
繳納抗告費新臺幣1,000元。
中    華    民    國    97    年    1     月    21    日
                                書記官  潘惠梅


司法院資訊處製作；財團法人民間司法改革基金會備份。
